【裁判字號】    96,訴,2768
【裁判日期】    970515
【裁判案由】    薪給
【裁判全文】
臺北高等行政法院判決
                                     96年度訴字第02768號
                              .
原      告  甲○○
被      告  銓敘部
代  表  人  乙○○部長）住同.
訴訟代理人  丙○○
            丁○○
上列當事人間因薪給事件，原告不服公務人員保障暨培訓委員會
中華民國96年5 月29日96公審決字第356 號復審決定，提起行政
訴訟。本院判決如下：
    主  文
原告之訴駁回。
訴訟費用由原告負擔。
    事  實
一、事實概要：
  (一)緣原告應民國（下同）84年中央暨地方機關公務人員升等考
    試簡任升等考試及格，87年10月26日調升交通部簡任第10職
    等至第11職等交通技術職系技正，90年1 月1 日考績升等取
    得簡任第11職等任用資格，歷至94年考績晉敘簡任第11職等
    年功俸5 級790 俸點在案；原告嗣應95年度交通事業人員第
    3 次臨時升資甄審，經被告95年7 月14日部特四字第095267
    7776號函核定升敘技術長資位甄審及格。
  (二)原告旋於95年7 月24日經交通部調派擬任為交通部基隆港務
    局（下稱基隆港務局）技術長資位港務長，於同年8 月16日
    到職，基隆港務局則於95年11月8 日送請被告銓敘審定，請
    求提敘交通行政機關簡任第11職等年資5 年。案經被告以95
    年11月13日部特四字第0952722219B 號函（下稱原處分）審
    定以交通事業人員任用，採其93年1 月至94年12月計2 年積
    餘年資提敘2 級，核敘技術長（最低階12級590 薪點）10級
    630 薪點，至其88年1 月至92年12月計5 年年資已採計為轉
    任長級資位之基本年資，無法重複採計提敘薪級。原告不服
    ，提起復審，經公務人員保障暨培訓委員會（下稱保訓會）
    復審駁回後，遂向本院提起行政訴訟。
二、兩造聲明：
  (一)原告聲明：
    1.復審決定及原處分均撤銷。
    2.被告應作成提敘原告為技術長5 級薪級730 之行政處分。
  (二)被告聲明：駁回原告之訴。
三、兩造之爭點：
    被告應否將原告系爭88年1 月至92年12月計5 年簡任年資，
    提敘5 級？
  (一)原告主張之理由：
    1.按原告於轉任基隆港務局前已銓敘至簡任第11職等年功俸
      5 級790 俸點，差1 級即達公務人員最高俸點800 點，轉
      任時因係屬交通行政人員轉任交通事業人員，故無法依「
      現職公務人員換敘俸級辦法」以原俸級換敘，而改依「交
      通事業人員與交通行政人員相互轉任資格及年資提敘辦法
      」（下稱二類人員轉任辦法）重新辦理銓敘，經被告重新
      銓敘由技術長最低階12級起敘，提敘2 級為技術長10級63
      0 薪點，已造成原告實質上之大幅降薪。
    2.被告以公務人員俸給法（下稱俸給法）施行細則第15條第
      2 項規定：「公務人員曾任公務年資依法採計作為取得任
      用資格之基本年資或已採計提敘俸級之年資，不得重複採
      計。……」，而不予採計原告11職等之5 年基本年資提敘
      俸級；但被告忽略該項之後段規定：「……。其因法規限
      制無法依原俸（薪）級逕予核敘相當俸級，須依其所具任
      用資格重新銓敘審定俸級時，前曾採計作為基本年資或提
      敘俸級之年資得重新採計。」綜觀俸給法施行細則第15條
      第2 項規定之全文，原告之情況係屬該項後段規定之適用
      情形，被告故意予以忽視曲解，以最不利原告之方式處理
      ，自屬違誤。
    3.查依交通事業人員任用條例（下稱交通任用條例）第5 條
      第4 項規定所訂定之升資甄審辦法第8 條第2 項規定：「
      交通行政機關人員……經資位甄審合格取得資位者，自到
      職之日起，改敘擬任職務資位之最低薪級，曾任與該資位
      等級相當之服務成績優良年資，得分別適用或準用交通事
      業人員與交通行政人員相互轉任資格及年資提敘辦法規定
      提敘薪級。」再依二類人員轉任辦法第7 條規定：「交通
      事業人員與交通行政人員相互轉任，曾任與轉任職務職等
      或資位等級相當年資之對照，依所附交通事業人員與交通
      行政人員相互轉任採計年資對照表認定之。」依該對照表
      所列，交通行政人員第11職等年資係相當長級第9 薪級以
      上之年資，而交通事業人員薪級第12至10薪級對應交通行
      政人員之相當年資係屬第10職等之年資；而交通事業人員
      長級資位係由第12薪級起敘，則轉任交通事業人員時，薪
      級第12至10薪級之對照交通行政人員之相當年資應為10職
      等之年資，應予採計提敘。被告既依規定就原告所具任用
      資格重新銓敘審定自交通事業人員薪級第12級起敘，則原
      告所具2 年10職等年資即應予採計為長級第12級及第11級
      之相當年資予以提敘；但被告未予採計，自有違誤。
    4.人民之權利義務應以法律定之，此為各主管機關制定法令
      之通則。依俸給法第17條第1 項規定：「公務人員曾任下
      列年資，如與現任職務職等相當、性質相近且服務成績優
      良者，得按年核計加級至其所銓敘審定職等之本俸最高級
      ；……：一、經銓敘部銓敘審定有案之年資。二、公營事
      業機構具公務員身分之年資。……」故依俸給法規定所謂
      提敘俸級，應為「按年核計加級」，惟被告僅以俸給法之
      子法－「俸給法施行細則」規定，主張原告取得交通事業
      人員長級資位所需相當長級之5 年基本年資，視為已採計
      提敘俸級而不再採計，於轉任後仍由長級資位之最低薪級
      起敘，然該5 年基本年資並未有俸給法第17條第1 項規定
      按年核計加級之事實及程序，被告逕以業已採計之理由予
      以一筆勾銷，此與俸給法規定之精神不符。
    5.依被告所提94年10月17日修正發布之俸給法施行細則第15
      條條文修正說明三：「……。茲不同任用制度轉任人員，
      依其所具任用資格重新銓敘審定敘俸時，曾經採計提敘俸
      級之年資，得重行採計本屬合理。惟因本條項規定，依所
      具任用資格重新銓敘審定者，尚非僅限於不同任用制度之
      間。即屬同一任用制度，亦有因適用之法令依據變更，或
      特別任用制度間相互轉任情事而須重新審查者。爰此，若
      以不同任用制度轉任人員為限，則『依其所具任用資格重
      新銓敘審定敘俸』之原意無法顯現，且無法含括各類情形
      。爰修正為『因法規限制無法依原俸（薪）級逕予核敘相
      當俸級』，以資適用。」已明確說明該條文之立法原意為
      ：不論何種任用制度間轉任人員，如因適用法令依據變更
      ，而無法依原俸（薪）級逕予核敘相當俸級，須依其所具
      任用資格重新銓敘審定俸級時，前曾採計作為基本年資或
      提敘俸級之年資「得重新採計」。原告之情形即為不同任
      用制度間之轉任、適用法規依據變更、無法依原俸（薪）
      級逕予核敘相當俸級、須依其所具任用資格重新銓敘審定
      俸級，完全符合俸給法施行細則第15條第2 項後段規定之
      立法原意。
    6.次按被告所提94年10月17日修正發布之俸給法施行細則第
      15條條文修正說明四謂：「前開因法規限制無法依原俸（
      薪）級逕予核敘相當俸級，含括下列情形：(一)不同制度轉
      任因需依法重新審查，無從依其原敘薪級逕予核敘相當俸
      級，曾採計有案之公務年資得重行採計，如公營事業機構
      人員轉任行政機關公務人員、……。上開人員新舊任用制
      度非屬相同，爰就曾經採計提敘之年資，於新敘之任用基
      礎上視同未曾採計，而得重行採計。(二)依其他法令限制，
      其俸級無法逕予核敘相當俸級者，得採計曾經提敘有案之
      公務年資。上開法令限制如公務人員任用法施行細則第11
      條第3 項、……。茲因其任用資格須重新審查，俸級無法
      逕予核敘，爰得適用『重行核敘、重新採計』原則，採計
      曾經提敘有案之公務年資。」然查，上述說明四所述情形
      ，僅係對俸給法施行細則第15條第2 項後段規定所述2 種
      情形（曾採計作為基本年資之年資或曾採計作為提敘俸級
      之年資）中之「曾採計作為提敘俸級年資部分」之採計原
      則作進一步舉例說明。而本件被告對原告之取得長級資位
      資格之簡任5 年基本年資並未依俸給法第17條第1 項規定
      按年提敘，又未逕予核敘相當俸級，已違背俸給法第17條
      第1 項規定及同法施行細則第15條第2 項後段規定；且即
      使如被告主張原告取得長級資位資格之簡任5 年基本年資
      業已採計，則原告仍屬不同制度間轉任、未按年提敘及因
      法規限制無法依原俸（薪）級核敘相當俸級，而須依其所
      具任用資格重新銓敘審定俸級之情形（即說明四、(一)之情
      形），依法仍應重行採計核敘。因此，原告主張取得長級
      資位資格之簡任5 年基本年資應依俸給法第17條第1 項規
      定重新採計按年提敘，並適用同法施行細則第15條第2 項
      後段規定，自屬合理。
  (二)被告主張之理由：
    1.查交通任用條例第5 條第1 項規定：「交通事業人員資位
      之取得規定如左：……。二、副長級以上，須經升資甄審
      合格。」第11條之1 第5 項規定：「交通事業人員曾任公
      務年資，如與現任職務資位等級相當、性質相近，且服務
      成績優良者，得比照公務人員俸給法規之規定，按年核計
      加級至該資位最高薪級為止。」次查俸給法施行細則第15
      條第2 項規定：「公務人員曾任公務年資依法採計作為取
      得任用資格之基本年資或已採計提敘俸級之年資，不得重
      複採計。其因法規限制無法依原俸（薪）級逕予核敘相當
      俸級，須依其所具任用資格重新銓敘審定俸級時，前曾經
      採計作為基本年資或提敘俸級之年資得重行採計。」復查
      依升資甄審辦法第2 條規定：「交通事業人員副長級、長
      級資位之取得，依本辦法之規定辦理升資甄審。」第4 條
      第1 項規定：「應業務長、技術長資位之甄審，以具下列
      情形之一者為限：……。二、交通行政機關人員任簡任或
      具法定任用資格任相當簡任職務滿5 年，並具高等考試或
      相當高等考試之特種考試相關類科及格或大學（獨立學院
      ）以上學校相關系所畢業，最近3 年考績（成）2 年列甲
      等、1 年列乙等以上，操行優良者。……。」第8 條第2
      項規定：「交通行政機關人員及……經資位甄審合格取得
      資位者，自到職之日起，改敘擬任職務資位之最低薪級，
      曾任與該資位等級相當之服務成績優良年資，得分別適用
      或準用交通事業人員與交通行政人員相互轉任資格及年資
      提敘辦法規定提敘薪級。」再查二類人員轉任辦法第6 條
      第2 項規定：「轉任人員曾任與該資位等級相當之服務成
      績優良年資，得按每1 年提敘薪級1 級，至該資位之最高
      級為止。」原告87年10月26日始取得簡任第10職等任用資
      格，實際任簡任職務計7 年餘，被告依升資甄審辦法第4
      條第1 項第2 款規定，採88年1 月至92年12月計5 年任簡
      任職務年資為轉任技術長資位之基本年資，另依俸給法施
      行細則第15條第2 項規定，已採計作為取得轉任交通事業
      人員長級資位之基本年資，尚無法再重複採計提敘薪級，
      爰自長級資位最低薪級12級590 薪點起敘，再採其93年1
      月至94年12月計2 年與擬任職務資位等級相當服務成績優
      良之積餘年資，提敘薪級2 級，核敘技術長10級630 薪點
      ，於法並無不合。
    2.原告指稱，為何其無法依「現職公務人員換敘俸級辦法」
      （下稱換敘俸級辦法）以原俸級換敘，而改依二類人員轉
      任辦法重新辦理銓敘乙節：
      (1)查換敘俸級辦法第3 條規定：「原經依法審定之各機關
        簡任、薦任、委任或分類職位第14職等至第1 職等之現
        職公務人員，並經依現職公務人員改任換敘辦法審定之
        職等予以改任者，照所附『現職公務人員換敘俸級表』
        規定換敘其俸級。」係指76年1 月16日新人事制度實施
        時，其原屬簡薦委任制與分類職位制之現職公務人員，
        應如何改任職等及換敘俸級之依據，自無從作為交通行
        政人員轉任交通事業機構提敘薪級之依據。
      (2)原告原任交通部（交通行政機關）簡任第10職等至第11
        職等交通技術職系技正，轉任交通部基隆港務局（交通
        事業機構）港務長，應依升資甄審辦法及二類人員轉任
        辦法辦理，與上開換敘俸級辦法並無關聯。
    3.原告復指稱，被告依俸給法施行細則第15條第2 項規定採
      計其俸級，忽略該項後段之規定、其所具2 年簡任第10職
      等年資應予採計提敘薪級等節：
      (1)查交通任用條例第5 條第1 項第2 款明確規定，交通事
        業人員副長級以上資位之取得，須經升資甄審合格。復
        查升資甄審辦法第2 條明定，交通事業人員副長級、長
        級資位之取得，依本辦法之規定辦理升資甄審；第4 條
        第1 項第2 款並規定，交通行政機關人員任簡任或具法
        定任用資格任相當簡任職務滿5 年，並具高等考試或相
        當高等考試之特種考試相關類科及格或大學（獨立學院
        ）以上學校相關系所畢業，最近3 年考績（成）2 年列
        甲等、1 年列乙等以上，操行優良者，始得應業務長、
        技術長資位之甄審。準此，交通行政人員擬轉任交通事
        業人員長級資位，係依交通任用條例第5 條第1 項第2
        款及升資甄審辦法第4 條第1 項第2 款規定辦理，甄審
        合格者，始取得長級資位資格。而該升資甄審辦法第4
        條第1 項第2 款所規定之交通行政人員擬轉任交通事業
        人員長級資位，須具有任簡任職務滿5 年之資格，此5
        年簡任職務年資，即為轉任交通事業人員長級資位之基
        本年資。復依升資甄審辦法第8 條第2 項規定：「交通
        行政機關人員及一般行政機關人員經資位甄審合格取得
        資位者，自到職之日起，改敘擬任職務資位之最低薪級
        ，曾任與該資位等級相當之服務成績優良年資，得分別
        適用或準用交通事業人員與交通行政人員相互轉任資格
        及年資提敘辦法規定提敘薪級。」業明定依升資甄審辦
        法經資位甄審合格取得副長級以上資位者，曾任公務年
        資係依二類人員轉任辦法提敘薪級。
      (2)茲原告係由交通行政機關轉任交通事業機構長級資位之
        人員，故依升資甄審辦法第4 條第1 項第2 款規定，須
        先以簡任職務5 年之年資，取得交通事業人員長級資位
        資格後，其積餘之公務年資方可再依二類人員轉任辦法
        第6 條第2 項規定提敘薪級。至其提敘薪級，依前述交
        通任用條例第11條之1 第5 項規定，係比照公務人員俸
        給法規之規定（按：為俸給法施行細則第15條第2 項）
        ，原告已採作取得長級資位資格之基本年資，不得同時
        再重複採計提敘薪級。又原告係屬交通行政機關轉任交
        通事業機構長級資位之人員，其薪級之核敘係依交通任
        用條例及交通事業人員資位職務薪給表（港務）規定辦
        理，自無俸給法施行細則第15條第2 項後段規定之適用
        。另承前述，原告所具簡任第10職等2 年（88年1 月至
        89年12月）年資業已採計為取得長級資位資格之基本年
        資，自亦無法再重複採計提敘薪級。
    4.另升資甄審辦法第3 條第1 項第2 款有關交通行政人員擬
      應副長級資位之甄審，因僅規定具有簡任官等之任用資格
      配合一定條件之考績即可，並未明定須任薦任官等職務之
      基本年資。爰其適用自與該辦法第4 條第1 項第2 款應長
      級資位之甄審年資採計方式有所不同，併此敘明。
    5.至原告得否適用俸給法施行細則第15條第2 項後段部分，
      查94年10月17日修正發布前之俸給法施行細則第15條第2
      項規定：「公務人員曾任公務年資依法採計作為取得任用
      資格之基本年資或已採計提敘俸級之年資，不得重複採計
      。但不同任用制度轉任人員，依其所具任用資格重新銓敘
      審定敘俸時，前曾經採計提敘俸級之年資得重行採計。」
      94年10月17日修正發布之俸給法施行細則第15條第2 項規
      定：「公務人員曾任公務年資依法採計作為取得任用資格
      之基本年資或已採計提敘俸級之年資，不得重複採計。其
      因法規限制無法依原俸（薪）級逕予核敘相當俸級，須依
      其所具任用資格重新銓敘審定俸級時，前曾經採計作為基
      本年資或提敘俸級之年資得重行採計。」經查該條文修正
      說明欄略以：三、本條第2 項但書原規定，不同任用制度
      轉任人員，依其所具任用資格重新銓敘審定敘俸時，前曾
      經採計提敘俸級之年資得重行採計。茲不同任用制度轉任
      人員，依其所具任用資格重新銓敘審定敘俸時，曾經採計
      提敘俸級之年資，得重行採計本屬合理。惟因本條項規定
      ，依所具任用資格重新銓敘審定者，尚非僅限於不同任用
      制度之間。即屬同一任用制度，亦有因適用之法令依據變
      更，或特別任用制度間相互轉任情事而須重新審查者。爰
      此，若以不同任用制度轉任人員為限，則「依其所具任用
      資格重新銓敘審定敘俸」之原意無法顯現，且無法含括各
      類情形。爰修正為「因法規限制無法依原俸（薪）級逕予
      核敘相當俸級」，以資適用。四、前開因法規限制無法依
      原俸（薪）級逕予核敘相當俸級，含括下列情形：(一)不同
      制度轉任因需依法重新審查，無從依其原敘薪級逕予核敘
      相當俸級，曾採計有案之公務年資得重行採計，如公營事
      業機構人員轉任行政機關公務人員、教育人員轉任行政機
      關公務人員、醫事人員轉任行政機關公務人員。上開人員
      新舊任用制度非屬相同，爰就曾經採計提敘之年資，於新
      敘之任用基礎上視同未曾採計，而得重行採計。(二)依其他
      法令限制，其俸級無法逕予核敘相當俸級者，得採計曾經
      提敘有案之公務年資。上開法令限制如公務人員任用法施
      行細則第11條第3 項、俸給法第9 條、第13條及本細則第
      5 條第2 項等規定。茲因其任用資格須重新審查，俸級無
      法逕予核敘，爰得適用「重行核敘、重新採計」原則，採
      計曾經提敘有案之公務年資。揆諸前開修正說明，第2 項
      後段之適用，係指公營事業機構人員、教育人員及醫事人
      員等轉任一般行政機關職務時，或未具任用資格之機要人
      員調任或改任其他受法定任用資格限制之職務，或特種考
      試限制調任人員、專門職業及技術人員轉任公務人員條例
      轉任之人員及公務人員任用法第33條之1 第2 款繼續任用
      之人員，如另具有公務人員任用資格者，在限制轉調機關
      、職系或年限內，調任不受限制之職務時，其因法規限制
      無法依原俸（薪）級逕予核敘相當俸級，須依其所具任用
      資格重新銓敘審定俸級時，前曾經採計作為基本年資或提
      敘俸級之年資始得重行採計。例如：某君原應專門職業及
      技術人員高等考試土木工程技師考試及格後，擔任行政機
      關約聘工程員，於實際從事相當之土木工程業務2 年以後
      ，依專門職業及技術人員轉任公務人員條例第5 條規定，
      轉任薦任第6 職等土木工程職系技士，3 年後，晉敘薦任
      第6 職等本俸4 級430 俸點；嗣應公務人員高等考試三級
      考試土木工程職系考試及格，依俸給法第9 條及前開規定
      ，無法依原俸級逕予核敘相當俸級，須以其所具高等考試
      及格資格自薦任第6 職等本俸1 級385 俸點起敘，爰其曾
      經採計為轉任公務人員之2 年約聘工程員年資（基本年資
      ），得重行採計提敘俸級。原告於95年8 月16日由交通部
      轉任基隆港務局技術長資位港務長，核屬交通行政人員轉
      任交通事業人員，與俸給法施行細則第15條第2 項後段規
      定之情形不同，自無從適用該規定辦理。原告請求將業已
      採計為轉任技術長資位港務長之基本年資，再予採計提敘
      薪級，顯係誤解法令所致。
    6.對於「依照升資甄審辦法第4 條第1 項第2 款規定，任相
      當簡任職務滿5 年取得技術長的職位」此點，被告認為這
      是俸給法施行細則之規定，必須適用俸給法規定的公務人
      員才有適用，也就是轉任到一般行政機關的人才有適用，
      而原告不符合此一規定。
    理  由
一、原告起訴主張：原告系爭88年至92年之5 年簡任年資，應依
    俸給法第17條第1 項規定重新採計按年提敘，並適用同法施
    行細則第15條第2 項後段規定，是被告僅就93年至94年之2
    年年資提敘2 級，顯有違誤，應依原告之申請再提敘5 級，
    為此訴請如聲明所示云云。
二、被告則以：原告應95年度交通事業人員第3 次臨時升資技術
    長之甄審，被告以其具備交通行政機關人員任簡任滿5 年（
    88年1 月至92年12月）等要件，資位甄審合格取得技術長資
    位。嗣原告擬任基隆港務局技術長資位港務長，被告乃依法
    改敘該職務之最低薪級，並以其93年1 月至94年12月計2 年
    積餘年資提敘2 級，核敘技術長10級630 薪點；至其系爭88
    年1 月至92年12月計5 年年資，既已採計為轉任長級資位之
    基本年資，自無法重複採計提敘薪級，原處分並無違誤等語
    置辯，求為駁回原告之訴。
三、是本件之爭執在於，被告應否將原告系爭88年1 月至92年12
    月計5年簡任年資，提敘5級？
四、經查：
  (一)按交通事業人員任用條例第5 條規定：「（第1 項）交通事
    業人員資位之取得規定如左：一、高員級以下，須經考試及
    格。二、副長級以上，須經升資甄審合格。……（第4 項）
    第1 項考試規則，由考試院定之；第1 項升資甄審辦法及第
    2 項員級人員晉升高員級資位職務之訓練辦法，由考試院會
    同行政院定之。」第8 條第1 項規定：「交通事業人員得轉
    任交通行政機關相當職務。交通行政人員取得本條例所定各
    級資位者，亦得轉任交通事業機構相當職務；其轉任資格、
    年資提敘等事項之辦法，由銓敘部會同交通部定之。」第11
    條之1 第5 項規定：「交通事業人員曾任公務年資，如與現
    任職務資位等級相當、性質相近，且服務成績優良者，得比
    照公務人員俸給法規之規定，按年核計加級至該資位最高薪
    級為止。」
  (二)又按交通事業人員升資甄審辦法（下稱升資甄審辦法）第1
    條規定：「本辦法依交通事業人員任用條例第5 條規定訂定
    之。」第2 條規定：「交通事業人員副長級、長級資位之取
    得，依本辦法之規定辦理升資甄審。」第4 條第1 項第2 款
    規定：「應業務長、技術長資位之甄審，以具下列情形之一
    者為限：……二、交通行政機關人員任簡任或具法定任用資
    格任相當簡任職務滿5 年，並具高等考試或相當高等考試之
    特種考試相關類科及格或大學( 獨立學院) 以上學校相關系
    所畢業，最近三年考績( 成) 二年列甲等、一年列乙等以上
    ，操行優良者。三、一般行政機關人員任簡任或具法定任用
    資格任相當簡任職務滿5 年，並具高等考試或相當高等考試
    之特種考試相關類科及格或大學（獨立學院）以上學校相關
    系所畢業，最近5 年考績( 成) 均列甲等，操行優良者。」
    」第8 條第2 項規定：「交通行政機關人員……經資位甄審
    合格取得資位者，自到職之日起，改敘擬任職務資位之最低
    薪級，曾任與該資位等級相當之服務成績優良年資，得分別
    適用或準用交通事業人員與交通行政人員相互轉任資格及年
    資提敘辦法規定提敘薪級。」暨交通事業人員與交通行政人
    員相互轉任資格及年資提敘辦法（下稱二類人員轉任辦法）
    第1 條規定：「本辦法依交通事業人員任用條例8 條第1 項
    規定訂定之。」第6 條第2 項規定：「轉任人員曾任與該資
    位等級相當之服務成績優良年資，得按每一年提敘薪級1 級
    ，至該資位之最高級為止。」核以上規定，均係由母法即交
    通事業人員任用條例授權訂定，且核未與母法牴觸，得予適
    用，先予說明。
  (三)由以上規定可知，交通事業人員如擬取得副長級、長級資位
    ，須經升資甄審合格，交通行政機關人員取得上開所定各級
    資位者，亦得轉任交通事業機構相當職務；一個簡任交通行
    政機關人員（或簡任一般行政機關人員）如擬取得長級資位
    ，須應長級資位之甄審，而得應甄審者，又以任簡任職務滿
    5 年者為限，且其自到職之日起，改敘擬任職務資位之最低
    薪級，至曾任與該資位等級相當之服務成績優良年資，得提
    敘其薪級。簡言之，一個簡任交通行政機關人員如擬轉任交
    通事業機構長級資位之職務，須先任簡任職務滿5 年，並應
    長級升資甄審合格，且自該擬任之長級職務資位之最低薪級
    改敘，再視其有無曾任與該長級資位等級相當之服務成績優
    良年資，提敘其薪級，如果這個簡任交通行政機關人員轉任
    交通事業機構長級資位之職務時，剛好僅任簡任職務滿5 年
    ，自應自長級職務資位之最低薪級改敘，且沒有提敘之問題
    ，如果這個簡任交通行政機關人員轉任交通事業機構長級資
    位之職務時，任簡任職務滿6 年，則其雖同應自長級職務資
    位之最低薪級改敘，惟應依上開規定提敘薪級1級。
  (四)查本件兩造不爭原告於87年10月26日取得簡任第10職等任用
    資格，實際任簡任職務計7 年餘，此有公務人員任用銓敘審
    定表及被告函等在原處分卷可按；是被告依升資甄審辦法第
    4 條第1 項第2 款規定，採88年1 月至92年12月計5 年任簡
    任職務年資為轉任技術長資位之基本年資，自長級資位最低
    薪級12級590 薪點起敘，再採其93年1 月至94年12月計2 年
    與擬任職務資位等級相當服務成績優良之積餘年資，提敘薪
    級2 級，核敘技術長10級630 薪點，依以上之說明，並無違
    誤。
  (五)反之，如依原告之主張，將該5 年簡任年資自長級資位予以
    提敘，將造成不公平且不合理之現象，蓋承(二)所述，交通事
    業人員副長級、長級資位之取得，均應依升資甄審辦法規定
    辦理：
    1.關於長級資位取得之要件，規定於上開辦法4 條第1 項，
      除了該項第2 、3 款規定之交通行政機關人員或一般行政
      機關人員須任簡任滿5 年者外（詳細要件參照前述），另
      該項第1 款規定以：「「應業務長、技術長資位之甄審，
      以具下列情形之一者為限：一、交通事業副業務長、副技
      術長資位人員，任該資位或相當資位職務滿5 年，或滿3
      年並具特種考試甲等考試及格資格，其考試類科與所擬任
      職務之性質相當，現敘薪級已達長級資位最低薪級以上，
      最近三年考成（績）二年列八十分( 甲等) 、一年列七十
      分( 乙等) 以上，操行優良者。」簡言之，副長級資位人
      員，任該副長級資位滿5 年者亦可應長級資位之甄審。
    2.又按關於副長級資位取得之要件，規定於上開辦法3 條第
      ：「應副業務長、副技術長資位之甄審，以具下列情形之
      一者為限：一、……二、交通行政機關人員具高等考試或
      相當高等考試之特種考試相關類科及格或大學（獨立學院
      ）以上學校相關系所畢業，並符合公務人員升官等考試法
      第3 條第1 款應簡任升官等考試資格或已具簡任官等任用
      資格，且最近三年考績（成）二年列甲等、一年列乙等以
      上，操行優良者。三、一般行政機關人員具高等考試或相
      當高等考試之特種考試相關類科及格或大學（獨立學院）
      以上學校相關系所畢業，並符合公務人員升官等考試法第
      3 條第1 款應簡任升官等考試資格或已具簡任官等任用資
      格，且最近五年考績( 成) 均列甲等，操行優良者。」簡
      言之，交通行政機關人員或一般行政機關人員須具備應簡
      任升官等考試資格或已具簡任官等任用資格，始得應副長
      級之甄審。
    3.綜合1 、2 所述，交通事業人員之副長級之資位，相當於
      行政機關人員之簡任官等，而長級之資位取得，則無論是
      由副長級之資位人員或簡任行政機關人員陞任，均須任該
      資位或官等職務滿5 年，因此，該5 年副長級資位之年資
      或任簡任行政機關人員之年資，是取得長級資位之基本年
      資（資格），而非二類人員轉任辦法第6 條第2 項所定之
      「曾任與該資位等級相當之年資」（原告前5 年之簡任年
      資只能認為與副長級資位相當，而不能認為與長級資位相
      當），原告請求提敘系爭5 年之簡任年資，於法自有未合
      。
  (六)至原告主張依俸給法施行細則第15條第2 項後段之規定，應
    予提敘一節，亦非可採，蓋：
    1.按94年10月17日修正發布前之俸給法施行細則第15條第2
      項規定：「公務人員曾任公務年資依法採計作為取得任用
      資格之基本年資或已採計提敘俸級之年資，不得重複採計
      。但不同任用制度轉任人員，依其所具任用資格重新銓敘
      審定敘俸時，前曾經採計提敘俸級之年資得重行採計。」
      94年10月17日修正發布之俸給法施行細則第15條第2 項規
      定：「公務人員曾任公務年資依法採計作為取得任用資格
      之基本年資或已採計提敘俸級之年資，不得重複採計。其
      因法規限制無法依原俸（薪）級逕予核敘相當俸級，須依
      其所具任用資格重新銓敘審定俸級時，前曾經採計作為基
      本年資或提敘俸級之年資得重行採計。」依該條文修正說
      明欄（見本院卷頁82以下）略以：三、本條第2 項但書原
      規定，不同任用制度轉任人員，依其所具任用資格重新銓
      敘審定敘俸時，前曾經採計提敘俸級之年資得重行採計。
      茲不同任用制度轉任人員，依其所具任用資格重新銓敘審
      定敘俸時，曾經採計提敘俸級之年資，得重行採計本屬合
      理。惟因本條項規定，依所具任用資格重新銓敘審定者，
      尚非僅限於不同任用制度之間。即屬同一任用制度，亦有
      因適用之法令依據變更，或特別任用制度間相互轉任情事
      而須重新審查者。爰此，若以不同任用制度轉任人員為限
      ，則「依其所具任用資格重新銓敘審定敘俸」之原意無法
      顯現，且無法含括各類情形。爰修正為「因法規限制無法
      依原俸（薪）級逕予核敘相當俸級」，以資適用。四、前
      開因法規限制無法依原俸（薪）級逕予核敘相當俸級，含
      括下列情形：(一)不同制度轉任因需依法重新審查，無從依
      其原敘薪級逕予核敘相當俸級，曾採計有案之公務年資得
      重行採計，如公營事業機構人員轉任行政機關公務人員、
      教育人員轉任行政機關公務人員、醫事人員轉任行政機關
      公務人員。上開人員新舊任用制度非屬相同，爰就曾經採
      計提敘之年資，於新敘之任用基礎上視同未曾採計，而得
      重行採計。(二)依其他法令限制，其俸級無法逕予核敘相當
      俸級者，得採計曾經提敘有案之公務年資。上開法令限制
      如公務人員任用法施行細則第11條第3 項、俸給法第9 條
      、第13條及本細則第5 條第2 項等規定。茲因其任用資格
      須重新審查，俸級無法逕予核敘，爰得適用「重行核敘、
      重新採計」原則，採計曾經提敘有案之公務年資。揆諸前
      開修正說明，第2 項後段之適用，係指公營事業機構人員
      、教育人員及醫事人員等轉任一般行政機關職務時，或未
      具任用資格之機要人員調任或改任其他受法定任用資格限
      制之職務，或特種考試限制調任人員、專門職業及技術人
      員轉任公務人員條例轉任之人員及公務人員任用法第33條
      之1第2款繼續任用之人員，如另具有公務人員任用資格者
      ，在限制轉調機關、職系或年限內，調任不受限制之職務
      時，其因法規限制無法依原俸（薪）級逕予核敘相當俸級
      ，須依其所具任用資格重新銓敘審定俸級時，前曾經採計
      作為基本年資或提敘俸級之年資始得重行採計（就此，被
      告亦於事實欄舉例說明之）。
    2.查本件原告於95年8 月16日由交通部轉任基隆港務局技術
      長資位港務長，核屬交通行政人員轉任交通事業人員，與
      前揭俸給法施行細則第15條第2 項後段規定之情形不同，
      自無從適用該規定辦理，原告請求將業已採計為轉任技術
      長資位港務長之基本年資，再予採計提敘薪級，顯係誤解
      法令所致。
五、綜上所述，原告所為就系爭5 年簡任年資予以提敘5 級之申
    請，於法尚屬無據，原處分予以否准，並無違誤，復審決定
    遞予維持，亦無不合，原告猶執前詞，訴請如聲明所示，為
    無理由，應予駁回。
據上論結，本件原告之訴為無理由，爰依行政訴訟法第98條第1
項前段，判決如主文。
中    華    民    國    97    年    5     月    15    日
                    臺北高等行政法院第五庭
                              審判長法  官  張瓊文
                                    法  官  蕭忠仁
                                    法  官  王碧芳
上為正本係照原本作成。
如不服本判決，應於送達後20日內向本院提出上訴狀並表明上訴
理由，如於本判決宣示後送達前提起上訴者，應於判決送達後20
日內補提上訴理由書（須按他造人數附繕本）。
中    華    民    國    97    年    5     月    16    日
                                    書記官  徐子嵐


司法院資訊處製作；財團法人民間司法改革基金會備份。
